【裁判字號】    99,判,1106
【裁判日期】    991028
【裁判案由】    營利事業所得稅
【裁判全文】
最  高  行  政  法  院  判  決
                                      99年度判字第1106號
再 審原 告  財政部臺北市國稅局
代  表  人  凌忠嫄
再 審被 告  上嫺有限公司
代  表  人  高慧敏
上列當事人間營利事業所得稅事件，再審原告對於中華民國97年
12月18日本院97年度判字第1133號判決，提起再審之訴，本院判
決如下：
    主  文
再審之訴駁回。
再審訴訟費用由再審原告負擔。
    理  由
一、再審被告民國88年度營利事業所得稅結算申報，原列報其他
    收入新臺幣（下同）14,585,797元，再審原告初查依申報數
    認定，嗣再審原告查得再審被告86年度應付租金45,151,080
    元，已逾2年而尚未給付，乃依營利事業所得稅查核準則（
    下稱查核準則）第108條之1規定，轉列其他收入併計，93年
    12月22日更正核定為59,736,877元，通知再審被告補徵稅額
    2,699,460元。再審被告除於94年3月7日具文申請更正上開
    租金支出列報外，並於94年4月18日申請復查。經再審原告
    認系爭應付租金再審被告已於86年度於營業費用以租金支出
    科目列報，乃以94年7月11日財北國稅法字第0940206304號
    函通知再審被告提示86年度營利事業所得稅列報之租金明細
    ，及其與臺灣鐵路管理局餐旅服務總所（下稱臺鐵餐旅服務
    總所）簽訂之租金合約書供核，雖再審被告提出社團法人中
    華民國商務仲裁協會85年9月24日商仲麟聲忠字第82號仲裁
    判斷書、最高法院93年4月29日93年度臺上字第868號判決及
    臺鐵餐旅服務總所86年間開立金額合計40,190,172元（3,34
    9,181×12）之統一發票12紙為證，然再審原告仍認定再審
    被告逾期未提示致再審原告無從審酌；另有關再審被告之更
    正主張亦不影響本案應付租金逾2年未付轉列其他收入之核
    定，並以94年9月20日財北國稅法字第0940255395號復查決
    定（下稱原處分）予以駁回。再審被告不服，案經臺北高等
    行政法院95年度訴字第981號判決（下稱原審判決）關於轉
    列其他收入之租金支出40,190,172元部分撤銷，再審被告其
    餘之訴駁回，再審原告就前開判決不利部分提起上訴，經本
    院97年度判字第1133號判決（下稱原確定判決）駁回確定在
    案。
二、再審原告起訴主張：再審被告會計基礎採應計基礎制，86年
    度帳載台鐵餐旅服務總所租金支出每月7,299,900元（含稅
    ），列報租金支出86,535,127元（未含稅），其中每月租金
    支出6,952,286元，分別為已付部分3,189,696元（未含稅）
    業已取具發票，及應付未付部分為3,762,590元（帳載誤載
    3,950,719元為含稅金額，結算申報時業經會計師調整），
    並說明45,151,080元（未含稅）（3,950,719÷1.05×12）
    仍在訴訟中，尚未支付亦尚未取得憑證。再審被告主張其於
    86年已支付並取得發票部分（每月3,349,181元），僅屬部
    分租金，所餘每月3,950,719元（含稅），一年合計45,151,
    080元（3,950,719元÷1.05×12），正是再審被告於86年度
    營利事業所得稅會計師簽證報告中有關租金支出結算申報所
    說明之「45,151,080元仍在訴訟中，尚未支付亦尚未取得憑
    證並未支付」。且再審被告於89年申報88年度營利事業所得
    稅會計師簽證查核報告書第1頁有關應付費用之租金亦主張
    「委任公司帳列應付費用之租金於88年底總計558,879,850
    元，其中85年度60,858,632元、86年度45,151,080元應付未
    付達二年，由於委任公司稱訴訟未結不宜轉列收入，……」
    ，惟本案再審被告以上開發票主張已支付系爭租金，顯係枉
    顧其早已於2年前（86年度）即已將該筆租金列報為費用而
    扣減之事實，其主張自不足採。再審被告既未能提出事後已
    支付86年度45,151,080元租金之證明，再審原告予以轉列其
    他收入，核定系爭年度再審被告之其他收入為59,736,877元
    ，亦無不合等語，求為廢棄原確定判決，並駁回再審被告在
    第1審及第2審之訴。
三、再審被告則以：（一）再審原告主張原確定判決消極不適用
    法規，惟究竟如何消極不適用法規，均未見再審原告提出。
    （二）再審原告所提出舉證之書狀，均經原確定判決查證綦
    詳並說明於判決理由項下，再審原告執以再提出，顯與本院
    50年度裁字第19號裁定相背。（三）再審原告於書狀末再提
    出之另二案判決，原確定判決亦以該二案之爭點與本件不同
    ，不足資為其有利之認定為由，駁回再審原告之上訴等語，
    資為抗辯。
四、本院按：（一）按行政訴訟法第273條第1項第1款所稱適用
    法規顯有錯誤者，係指確定判決所適用之法規顯然不合於法
    律規定，或與司法院現尚有效之解釋，或本院尚有效之判例
    顯然違反者而言（本院97年判字第360號判例參照）。又所
    謂適用法規顯有錯誤，不以積極適用法規錯誤為限，即消極
    的不適用法規亦包括在內（司法院釋字第177號解釋參照）
    。既稱適用法規顯有錯誤，必須依確定判決所確定之事實以
    判斷有無適用法規錯誤情形，如當事人於再審主張之事實與
    原確定判決認定之事實不同，進而主張確定判決適用法規顯
    有錯誤時，即與本款之規定不合。（二）本件兩造在原審及
    本院之爭點均係再審原告查得再審被告86年度應付租金45,1
    51,080元，已逾2年而尚未給付，乃依查核準則第108條之1
    規定，轉列其他收入併計營利事業所得稅是否適法？原審根
    據再審被告提出之社團法人中華民國商務仲裁協會85年9月
    24日商仲麟聲忠字第82號仲裁判斷書、最高法院93年4月
    29日93年度臺上字第868號判決及臺鐵餐旅服務總所86年間
    開立金額合計40,190,172元（3,349,181×12）之統一發票
    12紙等証據，認定該金額係再審被告86年1月至12月所支付
    之相當於租金之經營使用費或租金損害，該租金既已支付，
    則再審原告將之轉列為88年度其他收入，即與查核準則第10
    8條之1規定不合，因而將該部分之訴願決定及原處分均予撤
    銷，上訴後亦經本院予以維持，經核原確定判決並無所適用
    之法規顯然不合於法律規定，或與司法院現尚有效之解釋，
    或本院尚有效之判例顯然違反之適用法規顯有錯誤之情事。
    （三）本件再審理由雖以：再審被告86年度帳載台鐵餐旅服
    務總所租金支出每月7,299,900元（含稅，未含稅為6,952,
    286元），分別為已付部分3,189,696元（未含稅，含稅為3,
    349,181元）業已取具發票，及應付未付部分為3,762,590元
    （未含稅，含稅為3,950,719元），並說明45,151,080元（
    未含稅）（3,950,719÷1.05×12）仍在訴訟中，尚未支付
    亦尚未取得憑證，再審被告主張其於86年已支付並取得發票
    部分每月3,349,181元（含稅），僅屬部分租金，所餘每月
    3,950,719元（含稅），一年合計45,151,080元（未含稅）
    ，正是再審被告於86年度營利事業所得稅會計師簽證報告中
    有關租金支出結算申報所說明之「45,151,080元仍在訴訟中
    ，尚未支付亦尚未取得憑證並未支付」等語，揆之再審原告
    所提之台鐵餐旅服務總所與再審被告簽訂之經營合約書、再
    審被告會計師86年度及88年度查核報告及帳簿等，固堪認為
    真實，惟查再審原告於原審及本院前訴訟程序中從未主張再
    審被告每月租金支出6,952,286元，分別為已支付並取得發
    票部分3,189,696元（含稅為3,349,181元），及應付未付部
    分為3,762,590元（含稅為3,950,719元），亦即已付部分僅
    屬部分租金等情，其在原審及本院前訴訟程序中一再主張者
    乃再審被告86年有應付未付租金45,151,080元（3,762,590
    元×12＝45,151,080元），而再審被告所提証明已支付租金
    之統一發票12紙，所載品名「積欠本所相當於經營使用費之
    賠償金」並非租金，且所提仲裁判斷書，係涉及再審被告與
    臺鐵餐旅服務總所間請求履行契約及請求返還房屋等仲裁事
    件，與租金爭執無關等語，從未承認再審被告所提出之統一
    發票12紙金額40,190,172元（3,349,181元×12＝40,190,17
    2元）為已付之租金，卻於本件再審忽然主張再審被告所提
    之統一發票為已付之租金，惟係支付再審理由所稱之每月租
    金已付3,189,696元部分（3,189,696元為未含稅，含稅為3,
    349,181元，一年合計為40,190,172元），並非支付原爭執
    之應付未付租金45,151,080元，則再審原告於本件再審所主
    張之事實與其在前訴訟程序所主張之事實顯有不同，縱其於
    本件再審中之主張為可採，惟本院於前訴訟程序既無從審酌
    ，依前開說明，仍與行政訴訟法第273條第1項第1款之原確
    定判決「適用法規顯有錯誤」之規定不符。再審意旨主張原
    確定判決略以：「查被上訴人（即再審被告）已於86年度向
    臺鐵餐旅服務總所支付40,190,172元並取得統一發票12紙之
    事實，業如上述，縱被上訴人主觀上誤認因上開仲裁判斷於
    86年至89年間尚在民事訴訟中，其所支付臺鐵餐旅服務總所
    之40,190,172元仍非終局之支付租金，將來可能收回，告知
    會計師因訴訟未結尚未實際支付，而有86年度、89年度會計
    師查核報告之上述記載，惟該等記載顯與原審認定之事實及
    上開證據不符，故上訴人（即再審原告）僅憑會計師查核報
    告逕謂被上訴人迄89年未支付系爭租金，要非可採。」等語
    ，其適用法規顯有錯誤云云，顯以事後再審所主張之事實，
    遽謂前訴訟程序判決所適用之法規顯有錯誤，依上開說明，
    核無足採。（四）再審意旨另主張：原確定判決消極的不適
    用法規，顯然影響裁判，自屬適用法規顯有錯誤云云，惟原
    確定判決究竟何處消極的不適用法規？其相關之事証為何？
    再審意旨均未指明，僅泛言主張原確定判決適用法規顯有錯
    誤，其提起再審之訴為無理由，應予駁回。
五、據上論結，本件再審之訴為無理由。依行政訴訟法第278條
    第2項、第98條第1項前段，判決如主文。
中    華    民    國    99    年    10    月    28    日
                    最高行政法院第二庭
                        審判長法官  鍾  耀  光
                              法官  陳  金  圍
                              法官  黃  淑  玲
                              法官  鄭  小  康
                              法官  林  樹  埔

以  上  正  本  證  明  與  原  本  無  異
中    華    民    國    99    年    10    月    28    日
                              書記官  張  雅  琴

司法院資訊處製作；財團法人民間司法改革基金會備份。
